臺灣高等法院臺中分院刑事判決　　　民國94年度上易字第104號
上　訴　人　臺灣台中地方法院檢察署檢察官
上　訴　人
即　被　告　丙○○
被　　　告　己○○
上二人共同
選任辯護人　鐘登科　律師
上列上訴人因偽造文書等案件，不服臺灣台中地方法院中華民國
九十三年十二月十五日第一審判決（民國九十二年度訴字第一七
二號，起訴案號：臺灣台中地方法院檢察署民國九十年度偵字第
一八八六六、一八九二二號，九十一年度偵字第五九三七、五九
三九、五九四○號），提起上訴，本院判決如下：
    主　　  文
原判決關於丙○○使公務員登載不實文書部分撤銷。
丙○○共同行使明知為不實之事項，而使公務員登載於職務上所
掌之公文書，足以生損害於公眾及他人，處有期徒刑拾月。
其他上訴駁回。
    事　　  實
一、緣丙○○所簽發交付予乙○○之以妮可廣告傳播有限公司（
    下稱妮可公司）為發票人之支票退票，乙○○所經營之好品
    味食品股份有限公司（下稱好品味公司）遂以妮可公司為被
    告，提起請求給付票款之訴，經原審法院於民國九十年八月
    三十日，以九十年度中簡字第一九九九號判決，妮可公司應
    給付好品味公司新臺幣（下同）二百四十八萬一千五百八十
    元，並自支票提示日起至清償日止，按年利率百分之六計算
    之利息，並確定在案。嗣好品味公司於九十年九月五日向原
    審法院聲請就妮可公司所有車牌號碼Ｙ二－九二二九號、Ｙ
    三－九三三九號自小客車二輛予以強制執行。經原審法院於
    九十年九月二十五日上午，前往丙○○、己○○位於臺中市
    ○○路○段二二號住處之停車場執行查封程序，並當場查封
    車牌號碼Ｙ二－九二二九號自小客車一部，原審法院民事執
    行處書記官並當場命丙○○為保管人，並由丙○○於執行筆
    錄保管人欄下簽名，並於指封切結中切結其所保管之物，如
    有損壞、隱匿、處分等情事，除負責賠償外，並負刑事責任
    。丙○○明知其為保管人，應善盡保管之責任，而其友人馮
    啟騰（另為臺灣臺中地方法院檢察署檢察官職權不起訴處分
    ）亦明知上開自小客車為丙○○使用中，並未有買賣之情事
    。丙○○及馮啟騰竟共同基於使公務員登載不實及行使暨違
    背查封效力之犯意聯絡，由丙○○代理不知情之妮可公司名
    義負責人己○○，與馮啟騰簽定不實之買賣讓渡書，虛構妮
    可公司積欠馮啟騰七十五萬元之債務，並由馮啟騰以前開七
    十五萬元之債務，再加上給付五萬元訂金共計八十萬元之價
    格，於九十年九月五日向妮可公司購買上開自小客車之不實
    事實。嗣並由馮啟騰提供身分證及印章予丙○○，一同於九
    十年九月二十六日前往臺中區監理所，以上開不實之買賣事
    由，將該部自小客車過戶在馮啟騰名下，以規避法院及債權
    人之執行，並使監理站之公務員，將上開不實之事項，登載
    在其所職掌之車籍資料等公文書上，足以生損害於監理單位
    對於車籍管理之正確性，及債權人好品味公司之權利。丙○○並自行書立三紙借據及二紙切結書，以虛構其確實曾向馮
    啟騰借款，並於出售予馮啟騰後，再向馮啟騰借用之不實事
    實。而以上開方法為違背法院對該部自小客車之查封效力。
    嗣丙○○並於九十年十月十月十一日，以馮啟騰之名義，請
    領新車牌號碼三Ｑ－八二四二號之車牌，並於九十年十一月
    二日，將上開自小客車，自馮啟騰名下過戶予不知情之曾敏
    秀。
二、案經好品味公司訴由臺灣臺中地方法院檢察署檢察官偵查起
    訴。
    理　　  由
一、右揭事實業據被告丙○○坦承不諱，核與證人馮啟騰證述情
    節相符，足認被告自白與事實相符，堪可採信。復有查封筆
    錄一紙、切結書一紙、車號查詢汽車車籍一紙、汽車新領牌
    照登記書一紙、汽車過戶登記書二紙、汽車各項異動登記書
    三紙、統一發票一紙、切結書二紙、借據三紙、買賣讓渡書
    一紙等在卷可參（九十年度發查字第四二八八號卷第二一、
    二二、三十、三八至四三頁、五二頁，九十一年度偵字第五
    九四○號第一卷第八七至九一頁、一○六頁），並經調取原
    審法院九十年度執十字第二三一○一號給付票款強制執行卷
    核閱屬實。本案事證明確，被告丙○○前開犯行堪可認定。
二、核被告丙○○所為，係犯刑法第一百三十九條之違背查封效
    力罪、刑法第二百十六條、第二百十四條之行使使公務員登
    載不實文書罪。被告使公務員登載不實文書後，又持以行使
    ，其使公務員登載不實文書之低度行為，應為行使之高度行
    為所吸收，被告丙○○與馮啟騰對於犯罪行為，有意思之聯
    絡及行為之分擔，均為共同正犯。被告所犯上開二罪其間有
    方法結果之牽連關係，應從較重之行使使公務員登載不實文
    書罪處斷。原審以被告丙○○罪證明確予以論罪科刑，原無
    不合。惟查被告等使公務員登載不實文書後，又將該汽車過
    戶予不知情之曾敏秀，已達行使階段，原判決誤認被告不成
    立行使使公務員登載不實文書罪，尚有未當。被告上訴意旨
    請求減輕其刑，檢察官上訴意旨指原判決量刑太輕，雖均為
    無理由，惟原判決既有上開可議之處，自屬不能維持，應由
    本院將原判決關於被告丙○○使公務員登載不實文書部分撤
    銷改判，爰審酌被告簽發之上千萬元支票，均已退票，又不
    與告訴人和解，其為查封標的物之保管人，為逃避民事強制
    執行程序，明知其為查封物保管人，猶故意違反查封之效力
    ，處分查封物，顯然無視法律之存在，並對債權人造成損害
    ，及其所獲得之利益，與其犯後坦承犯行等一切情狀，判處
    如主文第二項所示之刑。
三、公訴意旨略以：
１、被告丙○○與己○○（此部分業經臺灣臺中地方法院檢察署
    檢察官為不起訴處分）為夫妻關係，而案外人丁○○（臺灣
    臺中地方法院檢察署檢察官為不起訴處分）係被告丙○○之
    姪子。被告丙○○於八十八年間，因負債累累，致無法擔任
    公司負責人及請領支票使用，遂以案外人丁○○為掛名負責
    人之力揚營造有限公司（下稱力揚公司）、被告己○○為負
    責人之利揚營造股份有限公司（下稱利揚公司）、妮可公司
    對外經營建造Ｔ型戶外廣告招牌（即俗稱之Ｔ－ＢＡＲ）之
    業務，並申請支票使用。八十八年三月間，在彰化縣北斗鎮
    ○○○路一○八號經營好品味公司之乙○○，透過友人黃孟
    玉之介紹，而認識被告丙○○，並委託被告丙○○製作乙則
    Ｔ型戶外廣告招牌。被告丙○○明知其自八十五年間起即，
    以支票向庚○○票貼，積欠庚○○大筆債務無法清償（至八
    十八年十二月二十四日止，業已積欠庚○○一千八百八十九
    萬二千元之債務），且力揚公司自八十八年五月二十日即開
    始退票，其竟基於意圖為自己不法所有之概括犯意，於八十
    八年六月間，向乙○○，以其係從事營造公司，專門從事興
    建高速公路沿途Ｔ型戶外廣告招牌為業，在經濟不景氣之情
    況下，投資此種廣告看板，將可一支獨秀，且可收取巨額租
    金，並保證其所興建之Ｔ型戶外廣告招牌，均係合法位置為
    理由，邀約乙○○之好品味公司參與投資興建Ｔ型戶外廣告
    招牌。乙○○不疑有詐，遂以好品味公司之名義，投資被告
    丙○○所有上開利揚公司興建如起訴書附表一所示位置之十
    五支Ｔ型戶外廣告招牌，並約定每支Ｔ型戶外廣告招牌之工
    程款為一百二十萬元，其他附帶施工工程，即包括支付地主
    地租、押金、配電、請電、農作物補償費及保險費等費用，
    則以實際支出之金額，由被告丙○○向乙○○請款。乙○○
    自八十八年六月三十日起至八十九年十月十九日止，依約陸
    續簽好品味公司所有，付款人為臺灣中小企業銀行北斗分行
    ，帳號為一五一六之三號之支票數紙，以給付上開十五支Ｔ
    型戶外廣告招牌之工程款，及其他附帶施工工程費用，共二
    千四百八十四萬八千零五十九元，上開支票均如期全部兌現
    。被告丙○○見乙○○已投資興建Ｔ型戶外廣告招牌，其為
    使乙○○相信，該廣告看板可出租獲利，以達其詐欺目的，
    遂向乙○○表示妮可公司可受託出租業務，惟需抽取百分之
    二十之廣告費，證人乙○○不疑有他，遂同意委託妮可公司
    代為出租Ｔ型戶外廣告招牌。被告丙○○於將起訴書附表一
    所示之十五支Ｔ型戶外廣告招牌陸續出租後，共向租戶收取
    九百二十五萬零七百六十七元之租金，惟其未將租金依約支
    付予乙○○，反以需要資金週轉為由，向乙○○表示欲先運
    用該筆租金，並願意另行簽發支票供乙○○收執，乙○○不
    疑有詐，遂同意被告丙○○之要求。被告丙○○將上開租金
    於扣除百分之二十之廣告費後，即另行簽發延後六個月，分
    別以力揚公司、妮可公司（台新國際商業銀行太平分行、帳
    號000000000號）為發票人之如起訴書附表二所示
    ，總金額為六百四十三萬八千三百四十二元之支票予乙○○
    ，惟上開支票竟全部退票，不獲兌現。嗣被告丙○○又承前
    同一詐欺概括犯意，於八十九年一月間，趁其所簽發起訴書
    附表二所示之給付租金支票尚未到期前，又向乙○○詐稱，
    已另行覓妥地點，遊說乙○○再投資興建十五支Ｔ型戶外廣
    告招牌，工程款每支亦為一百二十萬元，而附帶工程部分，
    亦由被告丙○○依實際支出金額向乙○○請款，被告丙○○
    並稱，其所有之妮可公司願以年租每支八十萬元之租金向乙○○包租，並以地主每年每支土地租金十萬元計算，如果地
    主租金超過十萬元，超過部分由被告丙○○負擔，若不足十
    萬元，則不足部分由八十萬元內減除，使乙○○因而陷於錯
    誤而相信，若再投資興建十五支Ｔ型戶外廣告招牌，每支每
    年即可收入八十萬之租金，遂又同意出資建興如起訴書附表
    三所示位置之十五支Ｔ型戶外廣告招牌，並陸續簽發以好品
    味公司為發票人，臺灣中小企業銀行北斗分行，帳號一五一
    六之三號之支票數紙，金額共為二千二百五十四萬二千九百
    十八元，以給付工程款及附帶工程之費用。且被告丙○○為
    使乙○○相信確實可取得每支應得之包租費用八十萬元，亦
    陸續以妮可公司之名義，簽發金額均為八十萬元，總額為一
    千二百元之支票共十五紙予乙○○，使乙○○誤信，可依約
    取得每支八十萬元之包租租金，而陸續依約兌現上開給付工
    程款及附帶工程費用之支票。嗣被告丙○○又自八十九年十
    一月七日開始，即上開十五紙妮可公司之支票欲陸續屆期時
    ，又向乙○○稱，因為資金週轉困難，為了維持妮可公司支
    票之信用，要求乙○○借予款項，以供其存入銀行支付上開
    妮可公司之支票，否則妮可公司將會產生退票，並影響其所
    興建之Ｔ型戶外廣告招牌信用，致生糾紛而無法出租。乙○○因見自己已投資巨額興建Ｔ型戶外廣告招牌，因恐發生如
    被告丙○○所稱，因公司退票致影響Ｔ型戶外廣告招牌之招
    租業務，因而不得不借款予被告丙○○。被告丙○○亦簽發
    如起訴書附表四所示之利揚公司（付款人為台新國際商業銀
    行太平分行、帳號為00000000─七）、妮可公司（
    付款人為台新國際商業銀行太平分行、帳號為000000
    000號）之支票供乙○○做擔保，惟上開支票屆期又均退
    票。且乙○○依約給付共三十支Ｔ型戶外廣告招牌之工程費
    及附帶工程等費用後，竟發現被告丙○○僅施作十六支Ｔ型
    戶外廣告招牌，另十四支即如起訴書附表一所示編號３、６
    、１０及號位置，如起訴書附表三所示編號１、２、３、４
    、６、７、８、１０、及號位置之Ｔ型戶外廣告招牌，則
    未依約施作。乙○○並發現每支興建Ｔ型戶外廣告招牌之位
    置，若土地未設電錶，則需向電力公司申請設立電錶，費用
    為二萬二千元至二萬五千元不等之價格，而附表一所示編號
    ２（地主王德）、４（地主吳貴鴻）、９（地主林文富）、
    （地主李華進）、（地主楊銘昌）之土地上，已設有電
    錶，無庸再支付請電費用，被告丙○○竟仍然向乙○○虛報
    每筆土地上之請電費用為五萬元，致乙○○陷於錯誤，而依
    約給付三十支Ｔ型戶外廣告招牌，共一百五十萬元之請電費
    用。此外，乙○○又發現其所出資興建之起訴書附表三所示
    編號９（地主楊四安）及（地主郭江山）位置之Ｔ型戶外
    廣告招牌，被告丙○○竟於八十八年十二月二十四日，同意
    於其所簽發予庚○○之支票一期不獲兌現時，即將上開二支
    Ｔ型戶外廣告招牌之所有權移轉予庚○○處分收益，以抵償
    其積欠庚○○之債務。此外，被告丙○○所交付予乙○○之
    力揚公司、利揚公司及妮可公司之支票均跳票，乙○○始知
    受騙，因認被告丙○○涉犯刑法第三百三十九條第一項之詐
    欺取財罪嫌。
２、嗣被告丙○○又以資金週轉困難為由，向乙○○借票使用，
    因乙○○恐其所投資興建之Ｔ型戶外廣告招牌遭被告丙○○
    之債權人查封，遂同意以其妺王美堅之支票，與被告丙○○
    所有利揚公司之支票，以票換票之方式供被告丙○○週轉，
    亦即由被告丙○○簽發交付以利揚公司為發票人之「某日」
    為發票日之支票予乙○○，乙○○則簽發交付以其妺王美堅
    為發票人，以「某日」後約五、六日之支票予被告丙○○，
    而被告丙○○之支票如期兌現時，王美堅之支票始有兌現之
    可能。乙○○自八十九年八月一日起，即以上開方式與被告
    丙○○票換票，並交付如起訴書附表四所示案外人王美堅為
    發票人之支票，共二百四十一張予被告丙○○。而被告丙○○於收受案外人王美堅之支票後，均持向庚○○調用現金週
    轉。嗣因庚○○向被告丙○○表示案外人王美堅之個人票數
    量太多，沒有保障，遂要求上開案外人王美堅之支票，必須
    要有好品味公司之背書，始願繼續提供資金予被告丙○○。
    被告丙○○明知好品味公司及乙○○並未在上開案外人王美
    堅之支票上背書，其恐庚○○不欲繼續提供現金供其調現，
    竟萌生偽造文書之概括犯意，於不詳時間、地點，偽刻好品
    味食品有限公司之公司章共四個，即如起訴書附表五所示之
    Ａ、Ｂ、Ｄ（均為「好品味食品股份有限公司」字樣，僅字
    體不同）、Ｃ（為「好品味股份有限公司背書專用章」之字
    樣），以及乙○○個人私章二個，亦即起訴書所示附表五所
    示「Ｂ＋１」中之乙○○私章及Ｅ所示之乙○○私章（嗣偽
    造Ｄ、Ｅ印章部分，業據公訴人減縮此部分之犯罪事實，詳
    如後述）。之後，被告丙○○即將上開Ａ、Ｂ、Ｃ之公司章
    及「Ｂ＋１」中之乙○○私章，分別蓋用在乙○○自八十九
    年十二月二十二日以後所交付之案外人王美堅支票背面，偽
    造好品味公司之背書，並持上開偽造背書之支票，陸續向庚○○調現，足生損害於好品味公司。嗣因被告丙○○所簽發
    交付予乙○○之利揚公司支票自九十年四月十三日開始跳票
    ，依乙○○與被告丙○○所約定之票換票方式，乙○○即無
    使案外人王美堅之支票兌現之義務，故乙○○所簽發交付予
    被告丙○○，發票日為九十年四月十九日以後之案外人王美
    堅支票，亦因而未兌現。嗣因庚○○持被告丙○○所交付王
    美堅為發票人，偽造好品味公司背書之支票，向案外人王美
    堅及好品味公司提起民事訴訟，請求給付票款時，乙○○始
    知被告丙○○偽刻好品味公司章及乙○○之私章，而偽造好
    品味公司之背書。嗣為警於被告丙○○公司內查獲上開附表
    五所示Ｃ、Ｄ及Ｅ之偽造印章各乙個，因認被告丙○○涉犯
    刑法第二百十六條、第二百十條之行使偽造私文書罪嫌。
四、
(一)、按犯罪事實應依證據認定之，無證據不得認定其犯罪事實；
    又不能證明被告犯罪者，應諭知無罪之判決；刑事訴訟法第
    一百五十四條第二項、第三百零一條第一項分別定有明文。
    又犯罪事實之認定，應憑真實之證據，倘證據是否真實尚欠
    明確，自難以擬制推測之方法，為其判斷之基礎；而認定犯
    罪事實之證據，係指足以認定被告確有犯罪行為之積極證據
    而言，該項證據自須適合於被告犯罪事實之認定，始得採為
    斷罪資料，最高法院著有五十三年臺上字第六五六號、二十
    九年上字第三一○五號判例。且刑事訴訟上證明之資料，無
    論其為直接或間接證據，均須達於通常一般之人均不致有所
    懷疑，而得確信其為真實之程度，始得據為有罪之認定，若
    其關於被告是否犯罪之證明未能達此程度，而有合理懷疑之
    存在，致使無從形成有罪之確信，根據「罪證有疑，利於被
    告」之證據法則，即不得遽為不利被告之認定，亦有最高法
    院七十六年度臺上字第四九八六號判例可稽。其以情況證據
    （即間接證據）斷罪時，尤須基於該證據在直接關係上所可
    證明之他項情況事實，本乎推理作用足以確證被告有罪，方
    為合法，不得徒憑主觀上之推想，將一般經驗上有利被告之
    其他合理情況逕予排除，此觀諸最高法院三十二年上字第六
    十七號判例意旨亦甚彰明。又刑事訴訟法第一百六十一條，
    已於九十一年二月八日修正公布，其第一項規定：檢察官就
    被告犯罪事實，應負舉證責任，並指出證明之方法。因此，
    檢察官對於起訴之犯罪事實，應負提出證據及說服之實質舉
    證責任。倘其所提出之證據，不足為被告有罪之積極證明，
    或其指出證明之方法，無從說服法院以形成被告有罪之心證
    ，基於無罪推定之原則，自應為被告無罪判決之諭知（最高
    法院九十二年度臺上字第一二八號判例參照）。
(二)、公訴意旨認被告丙○○涉犯詐欺犯行無非係以：被告丙○○於偵訊時自承，自八十五年間起即陸續以支票向庚○○票
    貼，且迄八十八年十二月二十四日止，業已積欠庚○○共一
    千八百八十九萬二千元等情，有還款協議書乙份在卷可稽（
    附於九十一年度偵字第五九四○號卷第三四頁至四五頁）。
    被告丙○○於八十八年間之經濟狀況顯然已屬不佳。又告
    訴人好品味公司所投資興建之三十支Ｔ型戶外廣告招牌之工
    程款，及附帶工程等費用，均依約給付完畢，而告訴人好品
    味公司所投資興建之三十支Ｔ型戶外廣告招牌中，僅興建完
    成十六支，餘十四支並未興建等情，業據被告丙○○於偵訊
    時自承在卷。是告訴人好品味公司既然已依約給付三十支Ｔ
    型戶外廣告招牌之工程款，然被告丙○○竟只興建十六支，
    餘十四支未興建，幾乎占投資興建總數之一半。雖被告丙○○辯稱：告訴人好品味公司第二次又投資興建十五支Ｔ型戶
    外廣告招牌，每支一百二十萬元，伊每支以八十萬元包租下
    來，開八十萬元之支票共十五張給他，所以實際上他每支只
    支付四十萬元，所以才無法繼續興建云云。然告訴人好品味
    公司既然依約支付每支一百二十萬元之工程款，被告承諾願
    以每支八十萬元之代價包租下來，其應給付予告訴人好品味
    公司一千二百萬元之包租費用，應該計算在被告之成本中，
    亦即被告除應將告訴人好品味公司給付之工程款，運用在戶
    外廣告之興建上外，其應預估每月可依約給付告訴人好品味
    公司八十萬元之租金，始可向告訴人好品味公司承諾，願以
    每支八十萬元之價格予以包租。然被告丙○○不僅未有每月
    給付告訴人好品味公司八十萬元租金之資金預算，且反而以
    告訴人好品味公司之工程款，扣掉其應給付告訴人好品味公
    司包租費，據以計算告訴人好品味公司之出資金額，而謂告
    訴人好品味公司出資金額太少而無法興建，其邏輯顯然有誤
    。由此可知，被告丙○○明知無法支付包租費，仍然向告訴
    人好品味公司承諾，願以每支八十萬元之價格包租戶外廣告
    ，使告訴人好品味公司誤信有利可圖，而陸續投資興建Ｔ型
    戶外廣告招牌，嗣被告丙○○再以工程費用以給付包租費，
    再以告訴人好品味公司出資金額不足為由，而未繼續興建另
    十四支戶外廣告，被告顯然有詐欺犯意甚明。被告丙○○
    所簽發予告訴人好品味公司，每紙票面金額八十萬元，以支
    付包租費用之支票共十五紙，雖然均有依約兌現，然由被告
    丙○○上開所辯可知，乙○○於偵訊時指稱：上開十五紙包
    租費之支票雖然均有兌現，然上開金額係丙○○向伊取得工
    程款及借款後存入銀行，以供上開支票，兌現，雖被告丙○○再另行簽發支票給伊收執，然均跳票，所以上開支票兌現
    也是以伊的錢存入銀行兌現等情，即可採信。參以起訴書
    附表三所示編號９（地主楊四安）、（郭江山）位置之Ｔ
    型戶外廣告招牌，係告訴人好品味公司所投資興建，並已依
    約給付工程款，然被告丙○○竟於八十八年十二月二十四日
    與證人庚○○所簽定之還款協議書中，約定若被告丙○○所
    簽發以清償債務之支票，一期未兌現時，被告丙○○願將上
    開二個位置之Ｔ型戶外廣告招牌之所有權，移轉讓與庚○○
    全權處分、收益，以抵償債務之情，由此益證被告丙○○係
    意圖詐騙告訴人好品味公司之資金，以供自己週轉之用，其
    顯然有為自己不法所有之意圖。再被告丙○○明知告訴人
    好品味公司所投資興建之Ｔ型戶外廣告招牌，若土地上未設
    有電錶，則需向電力公司申請設立電錶，費用為二萬二千元
    至二萬五千元不等之價格，而附表一所示編號２（地主王德
    ）、４（地主吳貴鴻）、９（地主林文富）、（地主李華
    進）、（地主楊銘昌）之土地上，已設有電錶，已無庸再
    支付請電費用，被告丙○○竟仍然向告訴人好品味公司虛報
    ，每筆土地上之請電費用為五萬元，致告訴人好品味公司因
    而陷於錯誤，而依約給付三十支共一百五十萬元之請電費用
    等情，業據證人即施作上開請電工程之王永遠於偵訊時證述
    屬實，並有被告丙○○向告訴人好品味公司請款之請款單在
    卷可稽（附於九十年度偵字第一八九二二號卷第一四二頁以
    下），由此益證被告丙○○有詐欺之犯意甚明；又公訴人認
    被告丙○○涉犯偽造私文書罪嫌，無非係以依證人庚○○
    所提支票影本可知，被告丙○○所交予之支票後面，由告訴
    人好品味公司之背書樣式共有四式，即起訴書附表所示之Ａ
    、Ｂ、Ｂ＋１及Ｃ四式（見九十一年度偵字第五九四○號卷
    第一九四頁至二○○頁），樣式多變，與一般人會以固定之
    印章從事背書，以區分究係發票章或背書章之常情不符。
    詳觀證人庚○○所提上開四式背書之支票影本，以肉眼辯
    識結果，其中Ａ式背書中「好」、「味」字，Ｂ式背書中「
    好」、「發」字，Ｂ＋１背書中「乙○○」之印章，均與告
    訴人好品味公司所提其公司真正之印章不符（見九十年度偵
    字第一八九二二號卷第三五號卷），而被告丙○○自承Ｃ式
    背書之章，即在其公司所查獲字樣為「好品味食品股份有限
    公司背書專用章」之印章。是上開印章，既與告訴人好品味
    公司公司真正之印章不符，而被告丙○○又無法證明Ｃ式背
    書之章係告訴人好品味公司乙○○授權其所刻用，是上開背
    書應係被告丙○○偽刻。證人張福來於於臺灣彰化地方法
    院民事庭證述，九十年近舊曆過年前，丙○○曾要伊拿五張
    支票到好品味公司換十張支票，拿到支票時，該支票後面是
    空白的，伊就拿回去給丙○○等語，經核對告訴人好品味公
    司所提之票換票之資料明細可知，證人張福來所拿之支票後
    面，竟有Ａ式之背書等情，為其論據之基礎。
(三)、訊據被告丙○○，固坦承其係力揚公司、利揚公司、妮可公
    司之實際負責人，於八十八年間，乙○○所經營之好品味公
    司委託其興建合計三十支Ｔ型廣告招牌，其中十五支並委託
    被告丙○○所經營之妮可公司代為出租，另十五支則以每支
    八十萬元之價格包租；又被告丙○○於八十九年八月間曾與
    乙○○換票，由其簽發發票人為利揚公司，發票日「某日」
    之支票予乙○○，乙○○則簽發其妹王美堅為發票人，以「
    某日」後約五、六日之同額支票予被告丙○○，若利揚公司
    之支票如期兌現，王美堅之支票始有兌現之可能等情，惟堅
    詞否認有何詐欺及行使造私文書之犯行，辯稱：伊於八十八
    年十二月二十四日，雖積欠庚○○一千八百多萬元，並書立
    協議書分期清償，惟當時伊之資產足以清償此一債務，又好
    品味公司係陸續委託力揚公司承作Ｔ型廣告招牌三十支，並
    非先委託十五支，後再另行委託十五支，而委託之工程款估
    價原為一百三十五萬元，係因好品味公司同意，興建好的Ｔ
    型廣告招牌，由妮可公司代為出租，所收取之廣告費扣除廣
    告物製作費後，由妮可公司獲取百分之二十之報酬，並開立
    六個月加計利息之支票予好品味公司，妮可公司得於此六個
    月之期間內運用此資金，而以優惠價格一百二十萬元承製，
    但關於土地租金及請電、配電價格不包括在內，而請電費用
    均係以五萬元之定額預收；而力揚公司所承製之Ｔ型廣告招
    牌，實際上已興建了十九支，未建之十一支已備料，但因部
    分路段之Ｔ型廣告招牌，有遭高速公路管理局拆除之風險，
    故暫緩興建，妮可公司開立予好品味公司給付委租租金之支
    票，有部分已兌現，而部分未兌現，是因部分Ｔ型廣告招牌
    遭拆除或颱風毀損，致廣告客戶宏錡公司、揚迪公司、甲芝
    公司等要求退款，且客戶萬能瓦斯公司應支付之廣告費用未
    給付，是伊就此部分，既未收到客戶之廣告租金，自無庸再
    給付好品味公司，且Ｔ型廣告招牌傾倒之修復費用，亦尚未
    與好品味公司結算，依伊自行彙算之結果，並無需再給付好
    品味公司款項，另伊所開立包租金之支票十五紙，均已兌現
    ；扣案如起訴書所示好品味公司、好品味公司背書專用章、
    乙○○等印章，均係乙○○授權伊所刻製，伊向乙○○換票
    ，多有開立比換票金額多百分之十之金額予乙○○，以作為
    報酬；起訴書所載Ａ式、Ｂ式、Ｂ＋１式之好品味公司背書
    印文，均是好品味公司所背書，交付予伊時，就已有前開背
    書印文，而Ｃ式好品味背書專用章印文，亦係乙○○授權伊
    刻製用以背書，伊並無偽造背書並進而行使等語。
五、經查：
１、詐欺取財罪部分：
、被告丙○○於八十八年十二月二十四日，積欠庚○○一千八
    百八十九萬二千元，並達成還款協議，此有前開還款協議書
    在卷可佐，堪可認定。惟八十八年十二月二十四日，力揚公
    司於臺灣中小企業銀行西屯分行尚有一百五十八萬五千八百
    元之定期存款，利揚公司之神崗工廠，依統釩室內裝修企業
    有限公司當時興建之報價，即達五百七十一萬九千六百五十
    二元，另被告丙○○之妻己○○，在八十八年十一月四日，
    所購位於臺中市○○路○段二二號三樓之房地，於八十九年
    三月七日之前未曾向銀行貸款，於八十九年三月七日，始以
    該房地向合作金庫銀行臺中銀行以前開房地為擔保借款一千
    三百萬元，顯見該房地至少值一千三百萬元以上，另與證人
    庚○○簽立協議書之際，如協議書附表所示之Ｔ－ＢＡＲ廣
    告招牌四支，亦大致興建完成（如一支以一百二十萬計算亦
    值四百八十萬元），此有臺灣中小企業銀行西屯分行證明函
    一紙、利揚神崗工廠報價單（含設計圖及照片）一份、合作
    金庫銀行臺中分行九十三年九月十六日合金北台中市第○九
    三○○○五五八四號函一紙、土地及建物登記謄本一份、八
    十八年十二月二十四日協議書等（原審卷第五宗第二二六頁
    至二六三頁）在卷可稽。另力揚公司於八十七年至八十九年
    間，承包經濟部水利署第十河川局之淡水河洪水預報系統更
    新及改善計畫新建鐵塔－站房工程，完工日期為九十二年二
    月五日，工程款總計為三千三百一十三萬七千三百五十二元
    ，工程款分別於八十八年一月起至九十三年一月七日間，陸
    續匯入力揚公司帳戶，此亦有經濟部水利署第十河川局九十
    三年八月二十日水十規字第○九三五○○六九○五○號函在
    卷可憑。又力揚公司雖曾於八十八年十二月二十四日前，陸
    續共有退補票記錄三次，迨至九十年五月十八日，方經票據
    交換所公告為拒絕往來戶，此有臺灣中小企業銀行西屯分行
    九十三年八月二十三日西屯字第一八一一號函暨其檢附之退
    補票記錄在卷可憑（原審卷第五宗第十四、十五頁）。準此
    ，足認被告丙○○雖於八十八年十二月二十四日，積欠庚○○一千八百多萬元，並與其達成分期付款之還款協議，然被
    告丙○○於八十八年間，其資產仍大於負債，並有承攬工程
    之實際業績，故其尚有足夠之資力，可擔保其付款。是以，
    尚難僅以前開還款協議，即認被告丙○○於此之際，顯已陷
    於無資力狀態。
、被告丙○○就承攬好品味公司之三十支Ｔ型戶外廣告招牌，
    實已興建完成十九支等情，業據被告丙○○供述在卷，並為
    證人乙○○所不爭執（原審卷第三宗第一八三頁），公訴意
    旨認已興建完成十六支，尚有十四支未建造乙節，容有誤會
    。又尚未建立之十一支Ｔ型戶外廣告招牌，亦與欲設立地點
    之地主廖德龍、林崑祿、王明俊、廖學炳、劉振榮、邱陳安
    、王阿順、楊進益、王茂霖、巫木水簽訂租用契約乙節，亦
    有租用契約影本（含支付租金支票及土地所有權狀）十份、
    請款單一紙（原審卷第六宗第四二七頁至四八三頁）在卷可
    參。另參酌被告丙○○與好品味公司承攬Ｔ型廣告戶外招牌
    估價單，係以每支高十八公尺為基準估價，然實際建造之高
    度為二十七公尺十五支、二十一公尺一支、二十四公尺二支
    、三十公尺一支，此有力揚建設與好品味公司之估價單一紙
    、力揚建設之下游承包商張福來所開立之估價單十一紙（原
    審卷第五宗第七一至八一頁）在卷可佐。準此，縱力揚公司
    與好品味公司之興建Ｔ型廣告招牌估價單上註明，高度增加
    不另加價，然被告丙○○若自始即有意詐騙好品味公司，衡
    情應儘量減縮成本以獲取最大之利益，何以就尚未興建之部
    分，又與地主簽約開立支票，興建之Ｔ型戶外廣告招牌高度
    遠超過原本預定興建之高度十八公尺，以此足以推知，被告
    丙○○應無詐欺之意思。被告丙○○另辯稱：尚未興建之十
    一支廣告招牌，實已備料，係因當時有拆除高速公路旁之Ｔ
    型戶外廣告招牌之風聲，故暫未興建，嗣因證人乙○○之本
    件糾紛，經其聲請查封前開物料等語，此已據其提出交通部
    臺灣區○道○○○路局南區工程處八十九年八月二十四日南
    工八九字第五九一七號函、交通部臺灣區○道○○○路局南
    區工程處八十九年九月八日南工八九字第六二九四號函、交
    通部臺灣區○道○○○路局南區工程處八十九年十二月二十
    九日南工八九字第九四０三號函、交通部臺灣區○道○○○
    路局中區工程處九十年一月十八日中工（九十）字第００五
    四八—十四號函、交通部臺灣區○道○○○路局中區工程處
    九十年一月十八日中工（九十）字第００五四八—六號函、
    交通部臺灣區○道○○○路局中區工程處九十年二月十三日
    中工九０字第０—一一六—五號函、交通部臺灣區○道○○○路局中區工程處九十年二月二十日中工（九０）字第０—
    三八七號函、交通部臺灣區○道○○○路局中區工程處九十
    年三月九日中工九０字第０—七五一—二號函、交通部臺灣
    區○道○○○路局中區工程處九十年三月九日中工九０字第
    ０—七五一號函、交通部臺灣區○道○○○路局中區工程處
    九十年三月二十二日中工九０字第０二五七八號函、交通部
    臺灣區○道○○○路局中區工程處九十年三月二十二日中工
    九０字第０二五七七號函、交通部臺灣區○道○○○路局中
    區工程處九十年七月九日中工（九０）字第０五六四七號函
    、交通部臺灣區○道○○○路局中區工程處九十年七月九日
    中工（九０）字第０五六四五號函、交通部臺灣區○道○○○路局中區工程處九十年七月九日中工（九０）字第０五六
    四六號函、交通部臺灣區○道○○○路局南區工程處九十年
    七月十三日南工九０字第四九八四號函、交通部臺灣區○道
    ○○○路局南區工程處九十年七月二十日南工九０字第五一
    九九號函、交通部臺灣區○道○○○路局中區工程處九十年
    七月三十一日中工九０字第０六一三四—三號函（原審卷第
    二宗第四九九至五二五頁）、原審法院民事執行處九十年八
    月二十三日中院貴民執秋字第一九九七八號函及查封標的物
    清單（原審卷第二宗第四九六頁至五二五頁）為證，則被告
    丙○○前開所辯，亦非無據。職是，被告丙○○就約定之三
    十支型戶外廣告招牌，已興建十九支，且每支興建之規格均
    超過原來約定之十八公尺，尚未興建之十一支，多與地主已
    簽訂契約，並已備料，實因當時有拆除Ｔ型戶外廣告招牌之
    風聲，而暫緩興建，實難認被告丙○○自始有為自己不法所
    有意圖及詐欺之意思。
、公訴人另謂：被告丙○○見乙○○已投資興建Ｔ型戶外廣告
    招牌，其為使乙○○相信該廣告看板可出租獲利，以達其詐
    欺目的，遂向乙○○表示妮可公司可受託出租業務，惟需抽
    取百分之二十之廣告費，乙○○不疑有他，遂同意委託妮可
    公司代為出租Ｔ型戶外廣告招牌，被告丙○○於將起訴書附
    表一所示之十五支Ｔ型戶外廣告招牌陸續出租後，共向租戶
    收取九百二十五萬零七百六十七元之租金，惟其未將租金依
    約支付予乙○○，反以需要資金週轉為由，向乙○○表示欲
    先運用該筆租金，並願意另行簽發支票供乙○○收執，乙○○不疑有詐，遂同意被告丙○○之要求。被告丙○○將上開
    租金於扣除百分之二十之廣告費後，即另行簽發延後六個月
    分別以力揚公司、妮可公司（台新國際商業銀行太平分行、
    帳號000000000號）為發票人之如起訴書附表二所
    示，總金額為六百四十三萬八千三百四十二元之支票予乙○○，惟上開支票竟全部退票，不獲兌現，嗣被告丙○○又承
    前同一詐欺概括犯意，於八十九年一月間，趁其所簽發起訴
    書附表二所示之給付租金支票尚未到期前，又向乙○○詐稱
    ，已另行覓妥地點，遊說乙○○再投資興建十五支Ｔ型戶外
    廣告招牌，使乙○○因而陷於錯誤而相信，若再投資興建十
    五支Ｔ型戶外廣告招牌，每支每年即可收入八十萬之租金，
    遂又同意出資建興如起訴書附表三所示位置之十五支Ｔ型戶
    外廣告招牌云云。惟查被告丙○○與好品味公司約定受託出
    租業務，而抽取百分之二十傭金，並約定所收得之租金再由
    妮可公司簽發六個月後之支票並加附利息予好品味公司，而
    妮可公司得於此六個月之期間運用此資金乙節，於乙○○同
    意委託被告丙○○出租Ｔ型戶外廣告招牌之際，即於Ｔ－Ｂ
    ａｒ廣告招牌租賃合約書第七條約定，好品味公司同意妮可
    公司先行運用所收之廣告費，於結算時開立半年後之支票，
    並補貼利息予好品味公司等情，此有Ｔ－Ｂａｒ廣告招牌租
    賃合約書十五份可憑（原審卷第六宗第二七七、二八七、三
    ○七、三一七、三四○、三五二、三五四、三五六、三七二
    、三八八、四○○、四○七、四二○、四二二、四二四頁）
    ，足見乙○○係於委託被告丙○○出租廣告招牌，即同意被
    告丙○○得於六個月的期間，先行運用所收得之廣告費等情
    。又妮可公司受託為好品味公司出租Ｔ型戶外廣告招牌期間
    ，計有客戶菲德興業、慈照寺、宏錡國際、揚由實業、萬能
    瓦斯、鉅茂企業、甲芝生物、維力食品等委託登刊廣告，此
    有委租客戶承租時間表一紙、工商戶廣告招牌契約書十一份
    （原審卷第二七六、二八一至二八六頁、二八九至三○六頁
    、三○九至三一六頁、三一九至三二九頁、三三二至三三九
    頁、三四二至三五一頁、三五八至三七一頁、三七九至三八
    七頁、三九○至三九九頁、四○二至四○九頁、四一○至四
    一九頁）為證。而妮可廣告公司開立予好品味公司之招租廣
    告費支票，其中六紙支票合計一百七十萬三千六百六十二元
    已兌現，此有被告丙○○提出兌現明細表及臺新銀行甲存帳
    戶往來明細表可參（原審卷第四宗第八一頁、一○六至一一
    一頁），又妮可公司受託出租之Ｔ型戶外廣告招牌，就宏錡
    公司、揚迪公司、甲芝公司所租賃之Ｔ型戶外廣告招牌，因
    遭拆除，而需退還宏錡公司、揚迪公司、甲芝公司之廣告費
    ，又萬能瓦斯刊登廣告所應支付之廣告費，並未支付等情，
    業據被告丙○○提出揚迪公司九十年二月十日請求退還廣告
    費五十六萬四千三百二十四元函、甲芝企業八十九年九月十
    八日請求退回八十九年十二月十五日、九十年三月十五日合
    計七十五萬元之支票二紙及賠償一百五十萬元之函、原審法
    院臺中簡易庭九十一年度中簡字二三五六號、九十一年度中
    簡字第二三七○號判決等為證（原審卷第六宗第三三一頁、
    第三七五頁，原審卷第四宗第一一二至一二九頁）。且乙○○亦自承，尚未就此與妮可公司彙算等語。承上，足認被告
    丙○○所辯，之所以未如期兌現委託出租之支票，係因部分
    Ｔ型戶外廣告招牌遭拆除，而與客戶提前解約退還費用予客
    戶，另有客戶萬能瓦斯之廣告費用未給付，惟好品味與妮可
    公司就此均未彙算等語，應可採信。職是，從被告丙○○受
    託代為出租Ｔ型戶外廣告招牌，及嗣後租金給付之過程，實
    難認有詐欺之犯行存在。另證人乙○○證稱：其係於八十八
    年六月間，委託力揚公司製作二支Ｔ型戶外廣告招牌，八十
    八年十月或十二月再二支，乘下十一支是八十九年一月談的
    ，隨後即再委託製作包租的十五支廣告招牌等語（原審卷第
    六宗第五一頁），再參酌乙○○所提出之三十支Ｔ型廣告招
    牌請款單（本院卷第五宗第十六至五十頁），以其上載請款
    之時間與被告所提出之委包租合約書及簽約時間順序表一紙
    （原審卷第二宗第三七五頁）所載大致符合以觀，乙○○所
    稱之委租十五支、包租十五支之請領工程款時間及簽約時間
    相互交查，足見委託出租而興建之十五支，與由妮可公司包
    租而興建十五支之洽商同意興建之時間，並非有明顯之時間
    區隔，應係於一段時間內陸續談洽。又依前開出租與廣告客
    戶之前開工商戶外廣告招牌契約書以觀，出租予客戶之最早
    時間為八十九年三、四月間，而公訴意旨，認被告丙○○係
    於八十九年一月間，趁其簽發起訴書附表二所示之給付租金
    支票尚未屆期間，遊說乙○○再投資興建十五支Ｔ型戶外廣
    告招牌，使其陷於錯誤云云，惟依前開說明，妮可公司受託
    最早出租予客戶Ｔ型戶外廣告招牌之時間係八十九年三、四
    月間，何來於八十九年一月前，開立給付租金支票予乙○○
    ，公訴意旨就此之時間序列顯有誤會。況被告丙○○支付予
    好品味公司之十五支包租金支票，均已兌現乙節，此有被告
    提出之包租金兌現對照表、臺新國際商業銀行甲存支票交易
    明細表、轉帳傳票及支票影本等為證（原審卷第五宗第一一
    一至一二一頁）。準此，由包租之十五支Ｔ型戶外廣告招牌
    之前開洽商過程，亦查無公訴意旨所述之詐術手段及詐欺意
    圖。
、依力揚公司與好品味公司簽立之Ｔ型戶外廣告招牌合約書及
    估價單以觀，該估價單僅就該工程之主體詳細列舉其項目金
    額，合計一百三十五萬元，而契約書中則另記載，力揚公司
    以較優惠之價格一百二十萬元，承作本件之Ｔ型戶外廣告招
    牌，惟並未就Ｔ型廣告招牌主體以外之費用如何計算作約定
    ，僅於估價單說明二加註：土地租金及電力申請，業主自理
    等語。故就該申請費用應如何計算，雙方並無詳細約定計算
    之方式。是以，乙○○主張請電費用應係實支實付，而被告
    丙○○則認為，請電費用從一開始即以定額五萬元計算，而
    當時乙○○並無異議。惟依估價單及契約書上，就此並無詳
    細之規範，單純僅以「電力申請業主自理」等語以觀，就告
    訴人好品味公司之角度以言，既未約定，自應實支實付，亦
    言之成理。惟就被告丙○○而言，業主就電力申請之部分既
    未自行處理，而由其代為申請，則其請求五萬元之費用，比
    之其已給予好品味公司之工程優惠而言，亦非過甚，是其所
    言亦非全然無據。職是，雙方契約就此既未明確約定，而對
    此請電費用之約定，既有不同認知，則此即應屬契約解釋之
    問題，尚難僅以請電費用之支出金額實際為二萬二千至二萬
    五千元不等，而被告丙○○向好品味公司請領五萬元，即直
    接推論被告丙○○自始即有詐欺之意思。再依乙○○所述之
    工程付款方式，僅有前二支Ｔ型戶外廣告招牌，是工程完成
    後再請款，其餘均是工程完成前，先收取訂金三十六萬元，
    剩下的工程款，待找到地主簽約後再先行給付等語（原審卷
    第六宗第五十、五一頁），足知工程款均係預付，是被告丙○○於向好品味公司請求預付款項時，是否即已知地主王德
    、吳貴鴻、林文富、李華進、楊銘昌之土地已自設有電錶，
    而無需再申請電力等情，亦屬有疑。且亦無積極證據足資證
    明被告丙○○事前即已知前開五位地主之土地已設有電錶，
    無需再申請電力乙節，是無證據證明被告丙○○向好品味公
    司請領請電款項時，自始即知前開地主之土地，已設有電錶
    ，無需再請電等情。則被告丙○○縱嗣後知悉該地主已無需
    請電費用，而迄未退還請電款項予好品味公司，亦僅係民事
    之法律關係，尚與詐欺取財罪之構成要件有間。
、乙○○又稱：其所出資興建之位於地主楊四安及地主郭江山
    位置（即起訴書附表三編號九、編號十四）之Ｔ型戶外廣告
    招牌，被告丙○○竟於八十八年十二月二十四日，同意於其
    所簽發予庚○○之支票，一期不獲兌現時，即將上開二支Ｔ
    型戶外廣告招牌之所有權移轉予庚○○處分收益，以抵償其
    積欠庚○○之債務，益徵被告丙○○之詐欺犯意云云，惟被
    告丙○○則辯稱：前開二支Ｔ型戶外廣告招牌，係伊先蓋好
    ，嗣因乙○○認為該地點較好，嗣要求將這二支Ｔ型戶外廣
    告招牌，轉讓予乙○○等語，被告丙○○所述與乙○○所證
    顯有不同。惟依證人庚○○所述：前開位於地主楊四安及地
    主郭江山位置之Ｔ型戶外廣告招牌，係於八十八年十二月二
    十四日協議書簽立時，即已興建完成等語（原審卷第六宗第
    六七頁），並有協議書一份為證，而被告丙○○向乙○○請
    款之日期，分別為八十九年四月二十日（地主楊四安部分）
    、八十九年二月二十九日（地主郭江安部分），此有前開工
    程請款單在卷可查（原審卷第四宗第十八、二五頁）。是以
    ，前開兩支Ｔ型廣告招牌，既於八十八年十二月二十四日即
    已興建完成，而被告丙○○卻遲至八十九年二月十九日、八
    十九年四月二十日始向乙○○一次請領全部工程款，足以推
    知，前開二支Ｔ型戶外廣告招牌，應係先建好後再請領工程
    款，而顯與證人乙○○所述之付款方式，僅有前二支Ｔ型戶
    外廣告招牌（位於地主王朝明、孫海妹部分）是工程完成後
    再請款，其餘均是工程完成前，先收取訂金三十六萬元，剩
    下的工程款，待找到地主簽約後再給付等情（原審卷第六宗
    第五十頁）不同，故應以被告丙○○前開所述較為可採。是
    以，被告丙○○個人建造完成後，因故同意以該二支Ｔ型戶
    外廣告招牌供作證人庚○○之擔保，嗣因證人乙○○之要求
    而轉讓予其，尚難認被告丙○○有何詐欺之意思。
、乙○○雖證述，被告丙○○向其保證，Ｔ型戶外廣告招牌均
    合法，伊方同意設立Ｔ型廣告招牌予被告丙○○承作等語，
    被告丙○○則稱：伊係向乙○○表示，基本上依照高速公路
    的廣告建物管理辦法規定，設置在五十公尺以外，高速公路
    局是不拆的，這樣比較有保障等語（原審卷第六宗第二六三
    頁）。惟並無證據足認被告丙○○自始即有為自己不法所有
    意圖，及詐欺之犯意，已如前述，故縱認被告丙○○確有向
    乙○○保證，Ｔ型戶外廣告招牌均係合法，嗣該Ｔ型戶外廣
    告招牌因違章而遭拆除，亦係民事瑕疵擔保之問題，尚與刑
    責無涉。另公訴意旨所指被告丙○○於八十九年十一月至九
    十年四月間，陸續向乙○○借款合計二千一百六十四萬九千
    四百五十六元，並開立如起訴書附表四所示之支票予乙○○
    ，惟該支票屆期又均退票部分。查乙○○自承，之所以借款
    予被告丙○○，係被告丙○○稱，其資金周週轉困難，而其
    委託興建之Ｔ型戶外廣告招牌，均係以被告丙○○之名義興
    建，若資金無法周轉，怕此部分之Ｔ型戶外廣告招牌為債權
    人查封，方同意借款予被告丙○○等情（原審卷第六宗第五
    二頁），惟不論被告丙○○是否確曾表示，乙○○委託興建
    之Ｔ型戶外廣告招牌恐為人查封乙事，惟乙○○自承，被告
    丙○○於借款之際曾告知，其資金周轉發生困難，是乙○○
    於借款之際，應已知悉被告丙○○當時之資金狀況。縱乙○○係出於防免好品味公司之Ｔ型戶外廣告招牌，為他人查封
    之風險考量而借款，然被告丙○○既已將當時自己之經濟狀
    況告知乙○○，而乙○○嗣考量後同意借款，實難認被告丙○○有何施用詐術而使乙○○陷於錯誤。況依被告丙○○提
    出之臺新銀行甲存帳戶往來交易明細資料查詢，被告丙○○
    向乙○○借款所開立之支票，於九十年四月七日前均有兌現
    ，合計已清償一千二百八十一萬四千九百四十元，其中支付
    利息為三十一萬二千八百四十元，此有被告丙○○提出之清
    償對照表、臺新銀行甲存帳戶往來交易明細資料銀行、轉帳
    傳票及支票影本（原審卷第五宗第八二至一一○頁）在卷可
    參。另乙○○一再指述，被告丙○○簽發之包租支票之所以
    可兌現，係以前開向伊借得之款項存入，方得兌現云云。惟
    乙○○既同意借款予被告丙○○，以助其資金週轉，則借予
    被告丙○○後，該資金即為被告丙○○所有，其自得依其資
    金需求之優先次序，運用此資金。是以，縱認乙○○前開推
    測屬實，被告既曾開立包租金支票予好品味公司，好品味公
    司即為被告丙○○之票據債權人，是其縱將借得之資金存入
    ，以使前開支票兌現，亦係被告丙○○資金之調度運用之判
    斷，亦難認此有何不法。
２、行使偽造私文書罪部分：
、公訴意旨認扣案之好品味公司章、乙○○之私章（即起訴書
    所載之Ｄ、Ｅ章），係為被告丙○○末經授權而製作云云，
    無非係以乙○○於偵查中之證述為據。然為被告丙○○否認
    ，並辯稱：該二只印章係乙○○同意伊刻製，作為與地主簽
    約之用，並提出契約書為證（原審卷第三宗第二一四頁）。
    證人乙○○即於原審準備程序中改稱，前開扣案之二只印章
    ，確為其授權被告丙○○刻製，以作簽約之用等語（原審卷
    第三宗第二一五頁），核與被告丙○○所前開抗辯相符，並
    有力揚公司刻印之轉帳傳票一紙、支付憑證二紙、收據二紙
    （原審卷第六宗第一○九頁至一○九之四頁），堪信為真實
    ，惟此部分之犯罪事實已據公訴人當庭減縮（原審卷第三宗
    第二一五頁），本院就此已無庸再行審究，合先敘明。
、公訴意旨所示之偽造Ａ式、Ｂ式、Ｂ＋１式之支票背書，經
    原審向乙○○調取好味公司所使用之印章三只，乙○○之私
    章一只，庚○○所持有之前開支票原本共八十一紙，及妮可
    公司與好品味公司間之契約書，一併送請法務部調查局鑑定
    ，其印文是否相同，經法務部調查局將起訴書所示之Ａ式背
    書之支票二十七紙，依序分別編為Ａ１類至Ａ２７類；起訴
    書所示Ｂ式背書支票二十一紙依序分別編為Ｂ１類至Ｂ２７
    類；起訴書所示Ｂ＋１類背書支票三十三紙依序分別編為Ｃ
    １類至Ｃ３３類，乙○○印文（即起訴書所示１）依序編為
    Ｄ１類至Ｄ３３類；好品味公司之印鑑分別編為ａ類、ｂ１
    類、ｂ２類，乙○○之印章編為ｄ類，妮可公司與好品味公
    司之契約上之好品味公司印文編為Ｅ類、「乙○○」印文編
    為Ｆ類，以特徵比對、重疊比對之方式鑑定，即先將送鑑定
    之八十一張支票印文，先行確認為印章所蓋印，以排除印刷
    或其他非蓋印方式產生之印文，再將送驗四枚印章實物模擬
    系爭印文蓋印情況及條件進行採樣，復將系爭八十一張支票
    之印文及印章實物所蓋印之印樣作同倍率照相放大進行重疊
    比對，觀察兩者形體疊合之情形，再針對系爭印文與印樣之
    細微紋線（包括缺口、斷痕、凹凸痕跡、紋線寬窄變化、印
    垢殘點等）進行特徵比對，觀察兩者紋線特徵之異同之方式
    ，其鑑定之結果為：「一、Ａ１至Ａ２７類『好品味食品股
    份有限公司』印文與ａ類『好品味食品股份有限公司』印文
    相同。二、Ｂ１至Ｂ２１類『好品味食品股份有限公司』印
    文與ｂ１類『好品味食品股份有限公司』印文相同。三、Ｂ
    １至Ｂ２７『好品味食品股份有限公司』印文與ｂ２類『好
    品味食品股份有限公司』印文不同。四、Ｆ類『乙○○』印
    文與ｄ類『乙○○』印文不同。五、Ｅ類『好品味食品股份
    有限公司』印文與ｂ１類『好品味食品股份有限公司』印文
    相同；Ｅ類『好品味食品股份有限公司』印文與ｂ２類『好
    品味食品股份有限公司』印文不同。六、Ｃ１類至Ｃ３３類
    『好品味食品股份有限公司』印文與ｂ１類『好品味食品股
    份有限公司』印文相同；Ｃ１至Ｃ３３類『好品味食品股份
    有限公司』印文與ｂ２類『好品味食品股份有限公司』印文
    不同。七、Ｄ１類至Ｄ３３類『乙○○』印文與ｄ類『乙○○』印文不同。」，此有法務部調查局九十三年八月五日（
    原誤載為九十二年八月五日）調科貳字第○九三○○三○七
    三八○號通知書暨其檢附之鑑定分析表及印文透明膠片四張
    ，在卷可參。承上，足知公訴人所示之Ａ式、Ｂ式、Ｂ＋１
    式背書之好品味公司印文，與乙○○提出之好品味公司印章
    （鑑定通知書其中編為ａ、ｂ１）二只，所蓋印之印文相同
    ，而好品味公司又未曾將前開印章交付予被告丙○○，足認
    該背書之前開印文應係好品味公司所蓋印。故被告丙○○前
    開所辯，起訴書所載之Ａ式、Ｂ式、Ｂ＋１式背書均係好品
    味交付予伊時，就已蓋印背書，非伊偽造者等語，即屬有據
    。另按證人之證言，或有因對於事物觀察認知之不同，時間
    久暫影響記憶內容，甚或人與人之間利害關係的介入，而致
    其證述之內容有所隱瞞或避重就輕，甚至與事實有所入。是
    以，證人乙○○、王珮櫻分別於偵查及原審審理程序，及證
    人張福來於臺灣彰化地方法院民事庭，雖均證述，交付予被
    告丙○○之支票，並無好品味公司之背書。惟查證人乙○○
    係好品公司之負責人，王珮櫻為證人乙○○之女，與本案均
    有直接利害關係，又證人張福來雖原係被告丙○○之工程小
    包，惟據乙○○及被告丙○○所述，其已過世，自無從經交
    互詰問，以查知證人張福來於臺灣彰化地方法民事庭所為之
    證述，是否有認知錯誤或記憶不清之情形。職是，其等證述
    之情節，與前開鑑定內容顯有不同，惟依前開說明，證人證
    述之內容，存在有前開瑕疵，自應以科學鑑定之結果較為可
    採。
、被告丙○○另辯稱：扣案之好品味公司背書專用章，係因伊
    以支票與乙○○換票，其則交付其妹王美堅之支票，嗣因每
    次換票要背書之張數過多，乙○○遂要求伊自行刻製好品味
    公司之章，作為背書之用，伊為與之前乙○○授權刻製用以
    簽約之好品味印章區隔，遂刻製印文為好品味公司背書專用
    章（即起訴書所示之Ｃ式背書章）之印章以示區隔，用以蓋
    用於王美堅之支票背面等語。查前開被告丙○○與乙○○換
    票後，交付予證人庚○○之案外人王美堅支票，分別先後蓋
    有起訴書所示之Ａ式、Ｂ式、Ｂ＋１式、Ｃ式之好品味公司
    之背書章，業據證人庚○○證述在卷。又前開Ａ式、Ｂ式、
    Ｂ＋１式之好品味公司印文，均係好品味公司所使用印章所
    蓋用乙節，已如前述。再者，被告丙○○若為偽造蓋用好品
    味公司之印章，然其既已見過好品味公司之前開背書印文，
    則應偽刻與其相似之「好品味食品股份有限公司」印文，甚
    或直接利用乙○○先前所同意授權刻製之「好品味食品股份
    有限公司」印文背書，以免交付前開支票票貼之際立即為人
    發現，亦可便於事發之日得以卸責，惟其捨此不為，而反刻
    製顯與前開印文不同之「好品味食品股份有限公司背書專用
    章」印章，並向公司報帳，製作公司傳票載明刻製之內容、
    時間、收據（原審卷第二宗第六五頁），顯與一般犯罪情狀
    不同，是被告丙○○前開所辯，亦非全然無據，仍存有合理
    之懷疑存在。且乙○○於本案先證述，並未授權刻製扣案之
    好品味公司印章、乙○○印章云云，復又於原審準備程序時
    改稱，曾授權被告丙○○刻印章作為簽約之用（即起訴書所
    示Ｄ、Ｅ之印章）等語，且其所述，未以起訴書所示之Ａ式
    、Ｂ式之好品味公司印章（即鑑定通知書編號ａ、ｂ１之印
    章）就支票為背書乙節，亦與前開法務部調查局之鑑定結果
    不符。故證人乙○○於本案中所為之證述，是否詳實，亦屬
    有疑。職是，尚難僅以證人乙○○之證述未授權被告丙○○
    刻製好品味公司之印章並背書云云，即為被告丙○○不利之
    認定。
３、綜上所述，本件被告丙○○被訴詐欺取財罪及行使偽造私文
    書罪部分，公訴人所提出之證據或所指出之證明方法，尚不
    足為被告丙○○有罪之積極證明，或說服本院形成被告有罪
    之心證。此外，復查無其他積極之證據，足資證明被告丙○○確有公訴人所指之此部分犯行，不能證明被告丙○○有此
    部分之犯罪事實，揆諸前揭法條及判例意旨之說明，被告丙○○此部分之犯行，尚屬不能證明。至檢察官請求傳訊證人
    庚○○以證明庚○○收受丙○○交付之支票，其債務關係是
    否存在云云。查證人庚○○經合法傳喚，因生病未到庭，惟
    其於原審已行交互詰問本院，認為無庸再予傳訊，併此敘明
    。
六、被告己○○部分：
(一)、公訴意旨略以：因被告丙○○所簽發交付予證人乙○○之以
    妮可公司為發票人之支票均退票，乙○○所經營之好品味公
    司，遂以妮可公司為被告，提起請求給付票款之訴，經原審
    法院於九十年八月三十日，以九十年度中簡字第一九九九號
    判決，妮可公司應給付告訴人好品味公司二百四十八萬一千
    五百八十元，並自支票提示日起至清償日止，按年利率百分
    之六計算之利息，並確定在案。嗣告訴人好品味公司於九十
    年九月五日向原審聲請就妮可公司所有車牌號碼Ｙ二－九二
    二九號、Ｙ三－九三三九號自小客車二輛予以強制執行。經
    原審於九十年九月二十五日上午前往被告丙○○、己○○位
    於臺中市○○路○段二二號住處之停車場執行查封程序，並
    當場查封車牌號碼Ｙ二－九二二九號自小客車乙部，原審法
    院書記官並當場命被告丙○○為保管人，並由被告丙○○於
    執行筆錄保管人欄下簽名，並於指封切結中切結其所保管之
    物，如有損壞、隱匿、處分等情事，除負責賠償外，並負刑
    事責任。被告丙○○明知其為保管人，應善盡保管之責任，
    而被告己○○為妮可公司之負責人，明知上開自小客車已遭
    法院查封不得處分，且其等之友人即馮啟騰（另為職權不起
    訴處分），亦明知上開休旅車為被告丙○○使用中，並未有
    買賣之情事。被告丙○○、己○○及證人馮啟騰竟共同基於
    偽造文書之犯意聯絡，由妮可公司負責人被告己○○與馮啟
    騰簽定不實之買賣讓渡書，虛構妮可公司積欠馮啟騰七十五
    萬元之債務，並由馮啟騰以前開七十五萬元之債務再加上給
    付五萬元訂金共計八十萬元之價格，於九十年九月五日向妮
    可公司購買上開休旅車之不實事實。嗣並由證人馮啟騰提供
    身分證及印章予被告丙○○，由被告丙○○於九十年九月二
    十六日前往臺中區監理所，以上開不實之買賣事由，將該部
    休旅車過戶在馮啟騰名下，以規避法院及債權人之執行，並
    使監理站之公務員將上開不實之事項，登載在其所職掌之公
    文書即車籍資料上，足生損害於監理單位對於車籍管理之正
    確性，及債權人好品味公司之權利。被告丙○○並自行書立
    三紙借據及二紙切結書，以虛構其確實曾向馮啟騰借款，並
    於出售予馮啟騰後，再向馮啟騰借用之不實事實。被告丙○○、己○○並以上開方法而違背法院對該部自小客車之查封
    效力。嗣被告丙○○並於九十年十月十月十一日，以證人馮
    啟騰之名義，請領新車牌號碼三Ｑ－八二四二號之車牌，並
    於九十年十一月二日將上開自小客車自馮啟騰名下過戶予不
    知情之訴外人曾敏秀，因認被告己○○與被告丙○○共同涉
    犯刑法第一百三十九條之違背查封效力罪嫌及刑法第二百十
    四條之使公務員登載不實罪嫌。
(二)、按犯罪事實應依證據認定之，無證據不得認定犯罪事實；不
    能證明被告犯罪者，應諭知無罪之判決；刑事訴訟法第一百
    五十四條第二項、第三百零一條第一項分別定有明文。又認
    定不利於被告之事實，須依積極證據，苟積極證據不足為不
    利於被告事實之認定時，即應為有利於被告之認定，更不必
    有何有利之證據，最高法院三十年度上字第八一六號判例可
    資參照。另告訴人指訴，係以使被告受刑事訴追為目的，是
    其陳述是否與事實相符，仍應調查其他證據以資審認，不得
    僅憑告訴人指訴遽令被告入罪，最高法院五十二年台上字第
    一三００號判例可循。
(三)、公訴意旨認為被告己○○涉犯前揭犯行，無非係以證人馮啟
    騰於偵查中之證述為其論據之基礎，訊據被告己○○，則堅
    詞否認有何公訴人所指之前開犯行，辯稱：伊僅係妮可廣告
    公司之名義負責人，實際負責人是其先生丙○○，伊均不管
    事，法院書記官來查封當日，伊當時剛生完小孩，正在坐月
    子，丙○○打電話說，有人要搶東西，要伊趕緊把車開走，
    伊即至地下室，將車開往附近家樂福停車場停放，事後車子
    過戶之事情，伊均不知情等語。經查：
１、證人馮啟騰雖九十三年七月二十五日於偵查中證述：伊是九
    月二十二日回國後，沒多久，丙○○及其太太陸續用電話中
    要求說，車子先過戶伊名下，己○○也有打電話請我們幫忙
    等情（九十一年度偵字第五九四○號第二卷第一六○頁、一
    六二頁），然於同一次之訊問期日即又改稱：自白書（即九
    十二年七月十一日之陳述狀）是伊自己寫的，伊現在不確定
    己○○打電話來，是否有講過辦過戶的事云云（九十一年度
    偵字第五九四○號第二卷第一六三頁）。證人馮啟騰於同一
    次之偵訊中就被告己○○是否曾與其連絡，要求其虛偽買賣
    過戶乙節所述即有不一，復於原審審理時，則一再證述，己○○並未與其連絡過戶事宜等語（原審卷第六宗第九七、九
    八、九九、一百頁），嗣經檢察官質之證人馮啟騰，其則證
    稱：伊在偵查庭是聽成己○○有沒有打電話給伊，但己○○
    打電話給伊太太，是講教會團契及第二胎小孩子的事情，伊
    太太沒有提到，己○○在電話中有說到車子過戶之事，伊在
    偵查庭很緊張，檢察官問伊說，有沒有打電話，伊就說有，
    且在當時訊問完畢之前，伊就改說沒有，但從頭到尾均是丙○○沒錯等語（原審卷第六宗第九七頁），經核與其九十一
    年七月二十五日偵查庭前，即已具狀提出之九十一年七月十
    一日刑事陳述狀（即偵查中所述之自白書）中，僅陳述係被
    告丙○○請求將車子過戶其名下之事宜（九十一年度偵字第
    五九四○號卷第二宗第二○九頁）及九十一年七月二十五日
    之偵查中訊問時，最後證述，自白書是伊自己寫的，伊現在
    不確定己○○打電話來，是否有講到辦過戶之事等語相符（
    九十一年度偵字第五九四○號卷第二宗第一六三頁）。再參
    諸己○○確為妮可公司之名義負責人，並不過問妮可公司之
    事情，而實際之負責人係被告丙○○，此觀前開債權債務糾
    紛之發生及經過，均係被告丙○○與證人乙○○、庚○○等
    人洽談處理等情，自明，亦據證人即妮可公司之員工蘇環證
    述，己○○是公司負責人，而其是丙○○的太太，所以其去
    過公司，但公司則是丙○○在處理，己○○並沒有參與公司
    之運作等語在卷（九十年度偵字第一八八六六號卷第八七、
    八八頁）。且臺灣臺中地方法院檢察署檢察官九十年度偵字
    第一八九二二、九十一年度偵字第五九三七號、五九四○號
    不起訴處分書亦同此認定，被告丙○○方為妮可公司之實際
    負責人。且證人馮啟騰於偵查及原審審理時均證述，實際至
    臺中監理所辦理車輛過戶事宜，亦係被告丙○○一人處理等
    情（九十一年度偵字第五九四○號卷第二宗第第一六○、一
    六一頁，原審卷第六宗第一○○頁）。準此，證人馮啟騰於
    原審審理時證述，過戶之事宜均係被告丙○○與其連絡，要
    求先將車子過戶至其名下，等情應堪採信。
２、按查封物以債務人為保管人時，得許其於無損查封物之價值
    範圍內使用之，強制執行法第五十九條五項定有明文。是以
    ，債務人為保管人時，自得就查封物於不違反查封效力下為
    通常使用。經查，被告丙○○為妮可廣告公司之實際負責人
    ，已如前述。故前開查封物，既命債務人妮可廣告公司之實
    際負責人丙○○為保管人，則依前開說明，被告丙○○自得
    就該汽車之查封物為通常之使用，故被告丙○○於查封程序
    完成後，要求被告己○○，將汽車自地下室開走，此一行為
    既未損害車子之價值，亦不能妨害查封物之變價程序，實難
    認被告己○○當時之行為，有何違反查封之效力。又被告己○○縱知悉該車，業經查封，而依被告丙○○之授意，於查
    封當日，將車牽移，與嗣後被告丙○○與證人馮啟騰共謀，
    以虛偽之買賣行為，將車過戶予證人馮啟騰，並無必然之關
    係，故亦難以此即率爾直接推論被告己○○，就被告丙○○
    將車虛偽買賣並過戶登記予共犯馮啟騰之犯行，有犯意聯絡
    行為分擔。
(三)、綜上所述，證人馮啟騰於偵查中證述，被告己○○曾打電話
    予伊，要求將前揭自小客車過戶予伊之證述，尚難憑採，已
    如前述。是以，被告己○○被訴違反查封效力罪、使公務人
    員登載不實罪部分，公訴人所提出之證據或所指出之證明方
    法，尚不足為被告己○○有罪之積極證明，或說服本院形成
    被告有罪之心證。此外，復查無其他積極之證據，足資證明
    被告己○○確有公訴人所指此部分犯行，被告己○○此部分
    之犯罪事實，尚屬不能證明。
七、原審經過詳查，以被告丙○○詐欺及行使偽造私文書，被告
    己○○違背查封效力及使公務員登載不實文書，犯罪均屬不
    能證明，因而均為無罪之諭知，經核並無不當，檢察官上訴
    意旨指被告丙○○、己○○應成立上開罪名，為無理由，應
    予駁回。
八、被告己○○經本院合法傳喚，無正當理由不到庭，爰不待其
    陳述，逕行判決。
九、移送併辦意旨略稱：被告丙○○、己○○為逃避強制執行，
    於九十年十月十二日，另將Ｙ三─九三三九號休旅車，為虛
    偽買賣行為，將該車出售予戊○○，因認為被告等二人涉嫌
    刑法第二百十四條之使公務員登載不實文書罪及刑法第一百
    卅九百條之違背查封效力罪移請併辦。查Ｙ三─九三三九號
    休旅車，原係妮可公司以附條件買賣方式，向中部汽車公司
    購買，因積欠分期款項，被中部汽車公司取回，嗣戊○○於
    九十年十月二日向亞太商業銀行辦理貸款借得一百十五萬元
    ，交付中部汽車公司，取得Ｙ三─九三三九號休旅車等情，
    業據證人王柄富在偵查中結證屬實，而被告丙○○與戊○○
    關於Ｙ三─九三三九號休旅車之買賣並非虛偽，亦經台灣台
    中地方法院明確認定，此有該院九十二年度訴字第二五六八
    號民事判決附移送卷可證，則Ｙ三─九三三九號休旅車之移
    轉登記，並非不法，移送併辦部分自應退回台灣台中地方法
    院檢察署，由檢察官另行處理，併此敘明。
據上論斷，應依刑事訴訟法第三百六十九條第一項前段、第三百
六十四條、第二百九十九條第一項前段、第三百六十八條、第三
百七十一條，刑法第廿八條、第二百十六條、第二百十四條、第
一百卅九條、第五十五條，罰金罰鍰提高標準條例第一條前段，
判決如主文。
本案經檢察官甲○○到庭執行職務
中　　華　　民　　國　　94　　年　　6　　月　　22 　　日
              刑事第二庭  審判長法　官　李　璋　鵬
                                法　官　蕭　錦　鍾
                                法　官　胡　森　田
上列正本證明與原本無異。
檢察官對於行使偽造私文書部分得上訴。
其他均不得上訴。
如不服本判決應於收受送達後十日內向本院提出上訴書狀，其未
敘述上訴之理由者並得於提起上訴後十日內向本院補提理由書（
均須按他造當事人之人數附繕本）。
                                書記官　林　振　甫
中　　華　　民　　國　　94　　年　　6　　月　　27　　 日
                                                      Ａ
